臺灣臺中地方法院刑事判決　　　　　　　100年度訴字第545號
公　訴　人　臺灣臺中地方法院檢察署檢察官
被　　　告　陳興能
上列被告因違反毒品危害防制條例案件，經檢察官提起公訴（
100 年度毒偵字第157 號），被告於準備程序中為有罪陳述，經
本院合議庭裁定由受命法官依簡式審判程序獨任審理，判決如下
：
    主    文
陳興能施用第一級毒品，累犯，處有期徒刑玖月；又施用第二級
毒品，累犯，處有期徒刑伍月。應執行有期徒刑壹年。
    犯罪事實
一、陳興能於民國88年間因施用毒品案件，經本院裁定送觀察、
    勒戒後，因認無繼續施用毒品之傾向，於88年2 月10日釋放
    （指揮書執畢日期為88年2 月26日），並經臺灣臺中地方法
    院檢察署檢察官於88年2 月10日以88年度偵字第3036號為不
    起訴處分確定；又於88年間因施用毒品案件，經本院以88年
    度毒聲字第4690號裁定送觀察、勒戒後，因認無繼續施用毒
    品之傾向，於88年10月2 日釋放（指揮書執畢日期為88年10
    月15日），並經臺灣臺中地方法院檢察署檢察官於88年10月
    1 日以88年度偵字第29、923 號為不起訴處分確定；再於89
    年間因施用毒品案件，經本院裁定令入戒治處所施以強制戒
    治，於90年10月8 日強制戒治執行完畢釋放；再於93年間因
    施用毒品案件，經本院以93年度訴字第785 號判決判處有期
    徒刑1 年4 月、3 月，應執行有期徒刑1 年5 月確定；另於
    96年間因施用第一級毒品案件，經本院以96年度訴字第892
    號判決判處有期徒刑1 年6 月確定，嗣經本院以97年度聲減
    字第464 號裁定減刑減為有期徒刑9 月確定；又於同年度因
    施用第一級毒品及竊盜案件，經本院以96年度訴字第3013號
    、96年度易字第4407號判決分別判處有期徒刑1 年8 月、8
    月確定，嗣經本院以97年度聲字第1260號裁定定其應執行刑
    為有期徒刑2 年2 月確定，上開3 罪經接續執行，於99年5
    月30日縮刑期滿執行完畢。
二、詎陳興能仍不知悔改，明知海洛因及甲基安非他命分別係屬
    毒品危害防制條例第2 條第2 項第1 款及第2 款所定之第一
    級、第二級毒品，不得持有、施用，竟於前開強制戒治執行
    完畢釋放後，5 年內之93年間再犯施用毒品之罪，經以上開
    判決判處有罪確定後，分別基於施用海洛因及甲基安非他命
    之犯意，於99年11月9 日下午2 時30分許，在臺中縣豐原市
    （現已改制為臺中市豐原區○○○路38號住處2 樓房間內，
    以將海洛因摻入香菸內吸食及將甲基安非他命放置於鋁箔紙
    上點火燒烤吸食煙氣之方式，先後施用海洛因及甲基安非他
    命各1 次。嗣於99年11月9 日下午5 時10分許，經警持臺灣
    臺中地方法院檢察署檢察官所核發之強制採驗尿液許可書至
    陳興能前開住處，強制其到場採尿檢驗，而陳興能在其上開
    施用第一、二級毒品海洛因、甲基安非他命之犯罪未為有偵
    查權限之機關或人員發覺前，於警詢時即主動供述其上開施
    用海洛因、甲基安非他命之犯行，而上開尿液送驗結果亦呈
    嗎啡及甲基安非他命陽性反應。
三、案經臺中縣警察局（現已改制為臺中市政府警察局）豐原分
    局報告臺灣臺中地方法院檢察署檢察官偵查起訴。
    理    由
一、本件被告陳興能所犯係死刑、無期徒刑、最輕本刑為3 年以
    上有期徒刑以外之罪，其於準備程序中就被訴事實為有罪之
    陳述，經受命法官告知簡式審判程序之旨，並聽取公訴人及
    被告之意見後，本院合議庭認為適宜由受命法官獨任進行簡
    式審判程序，依刑事訴訟法第273 條之1 第1 項規定，裁定
    由受命法官獨任進行審判程序，合先敘明。
二、上開犯罪事實，業據被告陳興能於警詢中及本院準備、審理
    時坦承不諱，且被告經警所採集之尿液經送請中山醫學大學
    附設醫院檢驗科藥物檢測中心檢驗結果，呈嗎啡及甲基安非
    他命陽性反應，有中山醫學大學附設醫院檢驗科藥物檢測中
    心99年11月25日尿液檢驗報告、應受尿液採驗人尿液檢體採
    集送驗紀錄表各1 紙附卷可稽（見警卷第7 、8 頁），是被
    告之自白核與事實相符，應堪採信。本案事證明確，被告施
    用第一級毒品海洛因、第二級毒品甲基安非他命各1 次之犯
    行，洵堪認定。
三、按施用第一、二級毒品為犯罪行為，毒品危害防制條例第10
    條定有處罰明文。故施用第一、二級毒品者，依前揭規定本
    應科以刑罰。惟基於刑事政策，對合於一定條件之施用者，
    則依同條例第20條、第23條之規定，施以觀察、勒戒及強制
    戒治之保安處分。又毒品危害防制條例於92年7 月9 日修正
    公布，自93年1 月9 日施行，其中第20條、第23條將施用毒
    品之刑事處遇程序，區分為「初犯」及「5 年內再犯」、「
    5 年後再犯」。依其立法理由之說明：「初犯」，經觀察、
    勒戒或強制戒治後，應為不起訴處分或不付審理之裁定；經
    觀察、勒戒或強制戒治執行完畢釋放後，「5 年內再犯」者
    ，因其再犯率甚高，原實施之觀察、勒戒及強制戒治既已無
    法收其實效，爰依法追訴或裁定交付審理。至於經觀察、勒
    戒或強制戒治執行完畢釋放後，「5 年後再犯」者，前所實
    施之觀察、勒戒或強制戒治已足以遮斷其施用毒品之毒癮，
    為期自新及協助其斷除毒癮，仍適用「初犯」規定，先經觀
    察、勒戒或強制戒治之程序。從而依修正後之規定，僅限於
    「初犯」及「5 年後再犯」二種情形，始應先經觀察、勒戒
    或強制戒治程序。倘被告於5 年內已再犯，經依法追訴處罰
    ，縱其第3 次（或第3 次以上）再度施用毒品之時間，在初
    犯經觀察、勒戒或強制戒治執行完畢釋放5 年以後，已不合
    於「5 年後再犯」之規定，且因已於「5 年內再犯」，顯見
    其再犯率甚高，原實施觀察、勒戒或強制戒治，已無法收其
    實效，即應依該條例第10條處罰（最高法院97年9 月9 日97
    年度第5 次刑事庭會議決議參照）。經查：本件被告前於88
    年間因施用毒品案件，經本院裁定送觀察、勒戒後，因認無
    繼續施用毒品之傾向，於88年2 月10日釋放（指揮書執畢日
    期為88年2 月26日），並經臺灣臺中地方法院檢察署檢察官
    於88年2 月10日以88年度偵字第3036號為不起訴處分確定；
    又於88年間因施用毒品案件，經本院以88年度毒聲字第4690
    號裁定送觀察、勒戒後，因認無繼續施用毒品之傾向，於88
    年10月2 日釋放（指揮書執畢日期為88年10 月15 日），並
    經臺灣臺中地方法院檢察署檢察官於88年10月1 日以88年度
    偵字第29、923 號為不起訴處分確定；再於89 年 間因施用
    毒品案件，經本院裁定令入戒治處所施以強制戒治，於90年
    10月8 日強制戒治執行完畢釋放；再於93年間因施用毒品案
    件，經本院以93年度訴字第785 號判決判處有期徒刑1 年4
    月、3 月，應執行有期徒刑1 年5 月確定等情，有臺灣臺中
    地方法院檢察署刑案資料查註紀錄表、全國施用毒品案件紀
    錄表及臺灣高等法院被告前案紀錄表各1 份在卷可憑，是依
    上開說明，被告於前述強制戒治執行完畢釋放後5 年內，再
    犯施用毒品罪，經法院判決有罪確定後，復犯本件施用第一
    、二級毒品之犯行，本件犯行距前揭強制戒治執行完畢釋放
    後雖逾5 年，惟核與毒品危害防制條例第20 條 第3 項所定
    「5 年後再犯」之立法意旨不符，揆諸上開說明，仍應予追
    訴、處罰。
四、核被告陳興能所為，係犯毒品危害防制條例第10條第1 項之
    施用第一級毒品海洛因罪及同條第2 項之施用第二級毒品甲
    基安非他命罪。其持有第一級毒品海洛因及第二級毒品甲基
    安非他命之低度行為，分別為施用第一級毒品海洛因及第二
    級毒品甲基安非他命之高度行為所吸收，不另論罪。又被告
    所犯施用第一級毒品海洛因及第二級毒品甲基安非他命之犯
    行，犯意各別，罪名有異，構成要件不同，應予分論併罰。
    再被告前於96年間因施用第一級毒品案件，經本院以96年度
    訴字第892 號判決判處有期徒刑1 年6 月確定，嗣經本院以
    97年度聲減字第464 號裁定減刑減為有期徒刑9 月確定；又
    於同年度因施用第一級毒品及竊盜案件，經本院以96年度訴
    字第3013號、96年度易字第4407號判決分別判處有期徒刑1
    年8 月、8 月確定，嗣經本院以97年度聲字第1260號裁定定
    其應執行刑為有期徒刑2 年2 月確定，上開3 罪經接續執行
    ，於99年5 月30日縮刑期滿執行完畢乙節，有上開前案紀錄
    表1 份在卷可憑，其於徒刑執行完畢後，5 年內故意再犯本
    件有期徒刑以上之上開2 罪，皆為累犯，均應依刑法第47條
    第1 項之規定，加重其刑。另被告於99年11月9 日下午5時
    10分許，經警持臺灣臺中地方法院檢察署檢察官所核發之強
    制採驗尿液許可書至被告之住處，強制其到場採尿檢驗，而
    被告在承辦警員未發現有確切之根據得為合理懷疑其有施用
    毒品犯罪前，即於警詢時主動供述其上開施用海洛因、甲基
    安非他命之犯行，並接受採集尿液送驗，而願接受裁判等情
    ，業據證人即查獲之警員陳敏貞於本院審理時到庭證述明確
    （見本院卷第28頁背面），是以被告對於未經發覺之犯罪自
    首而接受裁判，合於刑法第62條前段規定之自首要件，爰就
    其所犯施用第一、二級毒品犯行均依法減輕其刑，並均依刑
    法第71條第1 項規定先加後減之。另按毒品危害防制條例第
    17條規定：「犯第4 條至第8 條、第10條或第11條之罪，供
    出毒品來源，因而查獲其他正犯或共犯者，減輕或免除其刑
    。犯第4 條至第8 條之罪於偵查及審判中均自白者，減輕其
    刑。」，其立法用意旨在鼓勵被告供出其所製造、運輸、販
    賣或持有之毒品來源，俾追究出該毒品之前手，以澈底清除
    毒品氾濫，而所稱「供出毒品來源，因而查獲其他正犯或共
    犯者」，必須被告先供出毒品來源（諸如前手或共犯等相關
    資訊），使調查或偵查犯罪之公務員據以發動調查或偵查並
    進而查獲者，始足當之。換言之，被告之「供出毒品來源」
    相關資訊，與犯罪調查或偵查機關之發動調查或偵查並進而
    查獲，二者必須具有因果關係，並非謂被告一經「自白」或
    「指認」毒品來源者而有助於查獲，即應獲上開減免之寬典
    （最高法院99年度臺上字第2752號判決參照）。本案被告於
    警詢時固有供述其施用海洛因之毒品來源係向黃永見購買等
    語（見警卷第3 頁背面），而經警依被告之供述向本院聲請
    對黃永見所持之行動電話門號自99年12月6 日起進行通訊監
    察，因而於100 年3 月7 日查獲黃永見等情，亦據證人陳敏
    貞於本院審理時證述綦詳（見本院卷第28頁背面），復有本
    院99年度聲監字第2002號通訊監察書、臺中市政府警察局豐
    原分局刑事案件移送書各1 份附卷可稽（見本院卷第31至35
    頁），惟經本院調閱臺灣臺中地方法院檢察署100 年度偵字
    第6276號黃永見販賣毒品案卷所示，黃永見所販賣第一級毒
    品予被告之犯行，均係於上開通訊監察期間之犯行（即99年
    12月6 日以後），有該通訊監察譯文、陳興能於100 年3 月
    7 日之調查筆錄、訊問筆錄等資料在卷可參（見本院卷第53
    至59頁），且經本院函詢臺灣臺中地方法院檢察署本件被告
    供出毒品來源，因而查獲正犯之情形，臺灣臺中地方法院檢
    察署於100 年3 月21日以中檢輝取100 毒偵157 字第023415
    號函覆稱：本件被告涉嫌施用毒品案件，並未查獲被告主動
    供出毒品來源之上手，又被告嗣後因警方偵辦另案販毒案件
    ，循線查獲被告再次施用毒品，現由本署以100 年度毒偵字
    第980 號案件偵辦中等語，亦有該函文1 紙在卷可憑（見本
    院卷第26頁），則本案既無查獲黃永見於被告為上開施用海
    洛因前，即先有販賣海洛因予被告之犯行，顯與毒品危害防
    制條例第17條第1 項之規定不合，自無從適用該條項對被告
    減免其刑，併此敘明。爰審酌被告前經觀察、勒戒及強制戒
    治程序執行完畢，且曾經法院判處罪刑，仍未能徹底戒絕毒
    品，再犯本件施用第一、二級毒品犯行，足見其戒絕毒癮之
    意志不堅，未能體悟施用毒品對自己、家人造成之傷害及社
    會之負擔，惟念其犯後尚知坦承犯行，態度良好，及施用毒
    品乃戕害自身健康，尚未直接危害他人，反社會性不高等一
    切情狀，分別量處如主文所示之刑，並定其應執行刑，以資
    懲儆。
據上論斷，應依刑事訴訟法第273 條之1 第1 項、第299 條第1
項前段，毒品危害防制條例第10條第1 項、第2 項，刑法第11條
前段、第47條第1 項、第62條前段、第51條第5 款，判決如主文
。
本案經檢察官王全中到庭執行職務。
中    華    民    國   100    年    5     月    19    日
                  刑事第十六庭  法  官  陳玉聰
以上正本證明與原本無異。
如不服本判決，應於收受送達後10日內向本院提出上訴書狀（應
敘述具體理由並附繕本）。上訴書狀如未敘述理由，應於上訴期
間屆滿後20日內補提理由書於本院。
                                書記官  魏愛玲
中    華    民    國   100    年    5     月    19    日
附錄本判決論罪科刑之法條：
毒品危害防制條例第10條
施用第一級毒品者，處6月以上5年以下有期徒刑。
施用第二級毒品者，處3年以下有期徒刑。